臺灣高等法院民事判決
110年度上字第678號
上  訴  人  宋品相  
訴訟代理人  簡長輝律師
被 上訴 人  張錦城（即張吳月雲之承受訴訟人）

            張國焊（即張吳月雲之承受訴訟人）

            張立夫（即張吳月雲之承受訴訟人）

            張錦郎（即張吳月雲之承受訴訟人）

            張麗玉（即張吳月雲之承受訴訟人）

            張家瑞  
            張淑涵  
            劉珈伶  
            張淑琦  
            張家興  
            韓明鶯  

            劉文修  
            吳阿乖  
            吳秋松  
            吳秋吉  
            吳信興  
            吳宜璇  


            吳麗惠  
上  六  人
訴訟代理人  邱碩松律師
被 上訴 人  李金村  
            李金波  
            李月嬌  
            李育昇  
            李佳蕙  
兼 上五 人
訴訟代理人  李淑珍  
受 告知 人  楊志明  
            楊玉蘭  
            楊玉美  
上列當事人間請求債務不履行損害賠償事件，上訴人對於中華民
國110年4月22日臺灣新北地方法院109年度訴字第713號第一審判
決提起上訴，本院於111年3月8日言詞辯論終結，判決如下：
    主      文
上訴駁回。
第二審訴訟費用由上訴人負擔。
    事實及理由
壹、程序方面：
一、按當事人喪失訴訟能力或法定代理人死亡或其代理權消滅者
    ，訴訟程序在有法定代理人或取得訴訟能力之本人承受其訴
    訟以前當然停止；上開法條所定之承受訴訟人，於得為承受
    時，應即為承受之聲明，他造當事人，亦得聲明承受訴訟，
    民事訴訟法第170條、第175條分別定有明文。查本件被上訴
    人張吳月雲於本院審理中之民國110年9月18日死亡（見本院
    卷一第267頁），其全體繼承人張錦城、張國焊、張立夫、
    張錦郎、張麗玉均未聲明拋棄繼承（見本院卷一第287至294
    頁、本院卷二第49頁），並據他造當事人即上訴人具狀聲明
    承受訴訟（見本院卷一第301至302頁），核與前開規定相符
    ，應予准許。
二、次按在第二審不變更訴訟標的，而補充或更正事實上或法律
    上之陳述者，非為訴之變更或追加，民事訴訟法第463條、
    第256條定有明文。查本件上訴人於原審主張訴外人吳德成
    （已於66年1月24日死亡）未履行提供坐落重測前臺北縣○○
    市○○○段○○○○段0地號其中面積20台坪土地（下稱系爭土地）
    予伊使用收益之契約義務，致伊受有損害，被上訴人均為吳
    德成之繼承人或再轉繼承人，伊自得請求被上訴人應連帶給
    付新臺幣（下同）1,749,951元本息等語（見原審卷第12至1
    7頁)。嗣於本院審理中，上訴人表示參照修正前、後民法第
    1148條、第1153條，及民法繼承施行法第1條規定，應視被
    上訴人繼承或再轉繼承發生之時期而負不同之連帶責任，乃
    更正起訴聲明請求被上訴人張錦城、張國焊、張立夫、張錦
    郎、張麗玉、吳宜璇、吳麗惠、李金村、李金波、李月嬌、
    李育昇、李佳蕙、李淑珍應於繼承吳德成之遺產範圍內，與
    被上訴人吳家瑞、張淑涵、劉珈伶、張淑琦、張家興、吳阿
    乖、吳秋松、吳秋吉、吳信興、韓明鶯、劉文修連帶給付1,
    749,951元本息（見本院卷二第72頁）。經核上訴人所為，
    係屬補充、更正其於原審所為之事實上及法律上之陳述，非
    屬訴之變更、追加，揆諸前開說明，並無不合，應予准許。
    　
三、被上訴人張錦城、張國焊、張立夫、張錦郎、張麗玉、吳家
    瑞、張淑涵、劉珈伶、張淑琦、張家興、韓明鶯、劉文修均
    經合法通知，無正當理由未於言詞辯論期日到場，核無民事
    訴訟法第386條所列各款情形，爰依上訴人之聲請，由其一
    造辯論而為判決。
四、末查上訴人主張吳德成將系爭土地讓渡予訴外人黃淑使用，
    黃淑再將其對吳德成之前開債權讓與伊配偶即訴外人宋林雪
    ，而後宋林雪將其對吳德成之前開債權讓與伊，現系爭土地
    無法繼續使用收益，遂請求被上訴人應負債務不履行損害賠
    償責任，故本件訴訟之結果對於黃淑自屬有法律上利害關係
    。而黃淑業於108年6月6日死亡（見本院卷一第373頁），其
    全體繼承人為楊志明、楊玉蘭、楊玉美（見本院卷一第445
    至464頁），本院業依民事訴訟法第67條之1第1項規定，依
    上訴人之聲請將訴訟進行程度以書面告知之（見本院卷一第
    469、507至510-1頁，本院卷二第41至43頁），而渠等受告
    知訴訟後，並未聲明參加訴訟，僅楊志明曾到庭表示伊斯時
    未成年，對於事情始末都不清楚也沒有參與等語（見本院卷
    一第535頁），楊玉蘭、楊玉美則未到庭或具狀提出任何意
    見以供本院審酌，併此敘明。　
貳、實體方面：
一、上訴人主張：吳德成前於61年10月6日簽立讓渡書（下稱61
    年讓渡書），將其占有之系爭土地出賣予黃淑使用（下稱系
    爭債權），黃淑又於62年11月28日簽立讓渡書（下稱62年讓
    渡書），將系爭土地賣予伊配偶宋林雪使用，並將其對吳德
    成之系爭債權讓與宋林雪，伊遂於系爭土地上興建門牌號碼
    新北市○○區○○路0段000巷0號房屋（下稱系爭房屋）居住使
    用，嗣宋林雪再將系爭債權、62年讓渡書所示之債權全數讓
    與伊，上開債權讓與均已合法通知吳德成或其繼承人即被上
    訴人。詎訴外人祭祀公業吳義（下稱系爭公業）無視其派下
    員吳德成已簽立61年讓渡書之事實，竟訴請伊應拆屋還地，
    並經本院以106年度重上字第625號判決伊應拆除系爭房屋，
    及返還無權占有系爭土地之不當得利189,951元確定（下稱
    另案拆屋還地訴訟），伊因此無法繼續對系爭土地使用收益
    致須另行租屋居住，預估5年內將支出租金156萬元。吳德成
    無法履行提供系爭土地予伊使用之契約義務，致伊受有無法
    使用系爭房屋及系爭土地之損害，已屬給付不能，因吳德成
    業於66年1月24日死亡，伊自得依民法第226條第1項規定，
    請求吳德成之全體繼承人即被上訴人連帶賠償；又因吳德成
    無法提供其與系爭公業間就系爭土地有分管契約之證據，導
    致系爭債權存有瑕疵，伊亦得依民法第227條第1項準用給付
    不能規定，請求被上訴人應連帶賠償等語。於本院更正起訴
    聲明：被上訴人張錦城、張國焊、張立夫、張錦郎、張麗玉
    、吳宜璇、吳麗惠、李金村、李金波、李月嬌、李育昇、李
    佳蕙、李淑珍應於繼承吳德成之遺產範圍內，與被上訴人吳
    家瑞、張淑涵、劉珈伶、張淑琦、張家興、吳阿乖、吳秋松
    、吳秋吉、吳信興、韓明鶯、劉文修連帶給付1,749,951元
    ，及自起訴狀繕本送達最後一位被上訴人翌日起至清償日止
    ，按週年利率5%計算之利息。（原審判決上訴人全部敗訴，
    上訴人不服提起上訴）。並於本院上訴聲明：㈠原判決廢棄
    ；㈡被上訴人張錦城、張國焊、張立夫、張錦郎、張麗玉、
    吳宜璇、吳麗惠、李金村、李金波、李月嬌、李育昇、李佳
    蕙、李淑珍應於繼承吳德成之遺產範圍內，與被上訴人吳家
    瑞、張淑涵、劉珈伶、張淑琦、張家興、吳阿乖、吳秋松、
    吳秋吉、吳信興、韓明鶯、劉文修連帶給付1,749,951元，
    及自起訴狀繕本送達最後一位被上訴人翌日起至清償日止，
    按週年利率5%計算之利息；㈢願供擔保請准宣告假執行。
二、被上訴人抗辯如下：
  ㈠吳阿乖、吳秋松、吳秋吉、吳信興、吳宜璇、吳麗惠則以：
    系爭土地屬系爭公業所有，吳德成並未徵得全體派下員同意
    即將系爭土地讓渡予黃淑使用，於法無效，上訴人亦不因此
    取得系爭土地使用權；伊否認61年讓渡書、62年讓渡書之形
    式上及實質上真正，上訴人不能證明黃淑有債權讓與之事實
    ，如其受有損害，基於債之相對性應向黃淑主張，而非向伊
    主張；上訴人充其量僅受有無法使用系爭土地之損害，不及
    於無法使用系爭房屋之損害，且上訴人現仍繼續占有系爭土
    地而未遷出，且未返還另案拆屋還地訴訟所判決之不當得利
    金額予系爭公業，尚無任何損害發生；又系爭房屋年久老舊
    ，上訴人以新建電梯大樓租金行情主張其相當於租金之損害
    應以每月26,000元計算，顯屬過高等語，資為抗辯。並於本
    院答辯聲明：⒈上訴駁回；⒉如受不利判決，願供擔保請准宣
    告免為假執行。
  ㈡李金村、李金波、李月嬌、李育昇、李佳蕙、李淑珍則以：
    吳德成不識字，伊從頭到尾都不知情，且系爭房屋老舊，上
    訴人主張其損害應以每月租金26,000元計算，顯屬過高等語
    ，資為抗辯。並於本院答辯聲明：⒈上訴駁回；⒉如受不利判
    決，願供擔保請准宣告免為假執行。
  ㈢吳家瑞、張淑涵、劉珈伶、張淑琦、張家興、韓明鶯、劉文
    修均經合法通知，未於言詞辯論期日到場，於本院亦未提出
    書狀作何聲明或陳述，而渠等係於原審陳述略以：伊都不清
    楚事情的來龍去脈，也沒有繼承到什麼財產，不知道為什麼
    會被告等語。
  ㈣張錦城、張國焊、張立夫、張錦郎、張麗玉經合法通知，未
    於言詞辯論期日到場，亦未提出書狀作何聲明或陳述。
三、受告知人楊志明則以：事發當時伊才10歲左右，對該事件始
    末都不清楚等語。
四、兩造不爭執之事項：
　㈠61年讓渡書形式上之記載內容為：「讓渡書人吳德成占有祭
    祀公業吳儀座落臺北縣○○市○○○段○○○○段地號壹號南段與林
    柯秀霞女士為界南北四、四八公尺合計貳拾台坪、東方留壹
    台尺為水溝、西方讓方留參台尺受方留參台尺為永久道路，
    此地不得過戶，我子孫等永久不得爭長論短，口恐無憑，特
    立讓渡書一式貳份存查。讓渡人：吳德成、介紹人：聞英、
    介紹人：吳月裡。每坪壹仟貳佰元共計貳萬肆仟元。☐☐黃淑
    女士收照（現況為「黃淑」二字遭人用筆劃除，旁邊填寫「
    宋林雪」字樣，劃除處有加蓋「黃淑」印文）☐☐民國六十一
    年十月六日」（見原審卷第19頁）。
　㈡62年讓渡書形式上之記載內容為：「讓渡書人吳德成占有祭
    祀公業吳儀座落臺北縣○○市○○○段○○○○段地號壹號南段與林
    柯秀霞女士為界南北四、四八公尺合計貳拾台坪、東方留壹
    台尺為水溝、西方讓方留參台尺受方留參台尺為永久道路，
    此地不得過戶，我子孫等永久不得爭長論短，口恐無憑，特
    立讓渡書一式貳份存查。讓渡人：黃淑、讓渡人吳德成（現
    況為「讓渡人吳德成」六字遭人用筆劃除）、介紹人：陳雪
    娥。每坪參仟伍佰元共計柒萬元。☐☐宋林雪收照☐☐民國六十
    二年十一月二十八日」（見原審卷第21頁）。
　㈢系爭公業前曾對含上訴人在內之土地占用人提出另案拆屋還
    地訴訟，經本院106年度重上字第625號判決上訴人應將系爭
    房屋拆除，並將占用之土地返還系爭公業，暨應給付系爭公
    業相當於租金之不當得利189,951元（見本院卷一第69至90
    頁），上開判決經上訴於最高法院後，最高法院於110年4月
    7日以109年度台上字第2942號判決將各該當事人之上訴均駁
    回，全案並告確定（見本院卷一第91至94頁）。
　㈣上訴人尚未向系爭公業繳納另案拆屋還地訴訟所判命之不當
    得利189,951元（見本院卷一第387頁）。
　㈤系爭公業曾於110年5月10日委託律師發函催請上訴人至遲應
    在110年5月28日前將建物拆除搬清將土地返還，並給付如另
    案拆屋還地訴訟判決所載之不當得利，逾期將聲請強制執行
    等語（見本院卷一第231至233頁)，上訴人係於110年5月19
    日以板橋中正路第85號存證信函回覆：「本人自110年6月1
    日起終止坐落板橋大觀路2段140巷8號之房地使用」等語（
    見本院卷一第235頁）。
　㈥吳德成為系爭公業之派下員，其全體繼承人為被上訴人（見
    本院一卷第72、107頁）。　　　　　
五、上訴人主張：吳德成將系爭土地出賣予黃淑使用，黃淑又將
    之賣予伊配偶宋林雪使用，並將其對吳德成之系爭債權讓與
    宋林雪，宋林雪復將系爭債權、62年讓渡書所示之債權讓與
    伊，因吳德成無法履行提供系爭土地予伊使用之契約義務，
    伊自得請求吳德成之全體繼承人即被上訴人連帶負給付不能
    、不完全給付之損害賠償責任等情，為被上訴人所否認，並
    以前揭情詞置辯。經查：
　㈠按債權契約為特定人間之權利義務關係，除法律另有規定外
    ，僅於締約當事人間發生拘束力，基於債之相對性原則，僅
    債權人得向債務人請求給付，而不能向債務人以外之人請求
    給付。況債權之讓與，須於讓與人與受讓人間有成立該讓與
    契約之意思合致，方發生債權移轉之效力，並於讓與人或受
    讓人依民法第297條第1項之規定通知債務人時，始對於債務
    人發生效力。
  ㈡上訴人於原審109年3月12日起訴狀就起訴之原因事實乃陳明
    ：「吳德成將系爭土地以貳萬肆仟元出賣予訴外人黃淑…嗣
    後黃淑將之以柒萬元出賣予伊配偶宋林雪，吳德成因此即向
    宋林雪收取系爭土地之地基稅…宋林雪則將61年讓渡書、62
    年讓渡書之相關債權及權利均讓與伊」等語（見原審卷第12
    頁）；復於109年12月7日準備書狀稱：「…可證系爭土地確
    係吳德成出賣予訴外人黃淑，再由黃淑轉賣予伊配偶宋林雪
    乙事，確屬真正」等語（見原審卷第217頁）；再於110年3
    月16日爭點整理狀稱：「兩造爭點：吳德成有無於61年10月
    6日簽訂讓渡書將其占有之系爭土地以貳萬肆仟元出賣予訴
    外人黃淑？黃淑有無於62年11月28日將系爭土地以柒萬元轉
    賣予伊配偶宋林雪？」、「吳德成將系爭土地以貳萬肆仟元
    出賣予訴外人黃淑…（後黃淑女士將系爭土地轉賣予宋林雪
    ，而將上開受讓人黃淑修改為宋林雪，並於修改處蓋用黃淑
    印章）…嗣後黃淑將之以柒萬元出賣予伊配偶宋林雪，吳德
    成因此即改向宋林雪收取系爭土地之地基稅…宋林雪則將61
    年讓渡書、62年讓渡書之相關債權及權利均讓與伊」等語（
    見原審卷第314、316、317頁）；直至原審110年4月8日言詞
    辯論期日詢問契約（指62年讓渡書）當事人為宋林雪與黃淑
    ，何以向吳德成之繼承人主張債務不履行時，上訴人始答稱
    ：「黃淑係向吳德成購買系爭土地，再轉賣予宋林雪，故宋
    林雪得基於債權轉讓關係向吳德成之繼承人請求讓渡書之權
    利」（見原審卷第338頁），可見上訴人原係主張黃淑將系
    爭土地轉賣予宋林雪使用，方自行將61年讓渡書上之「黃淑
    」二字劃除，並在旁填寫「宋林雪」之字樣，目的係在佐證
    吳德成有輾轉讓售系爭土地使用權之事實而已，並未提及黃
    淑有何讓與系爭債權之意，乃原審詢及關於債之相對性問題
    後，上訴人始改稱宋林雪受讓黃淑對於吳德成之系爭債權權
    利（見原審卷第339頁），是上訴人前後說法已有重大不一
    致，尚難逕採。
　㈢又上訴人主張吳德成將系爭土地出賣予黃淑使用，黃淑又將
    之賣予宋林雪使用，並將其對吳德成之系爭債權讓與宋林雪
    等情，無非係以61年讓渡書、62年讓渡書，及內載：「茲收
    到地基稅30元，經手人吳黃招治，中華民國67年10月1日」
    之收據乙紙（下稱系爭收據）等件為憑（見原審卷第19至23
    頁），然被上訴人否認該等文書形式上及實質之真正，亦否
    認系爭土地有上訴人所主張之輾轉買賣或債權讓與關係，上
    訴人就此自負有舉證之責。惟查：
　⒈上訴人主張上開3份文書紙質老舊，應非臨訟編造之物等語。
    查原審就上開3份文書當庭勘驗結果為：「61年讓渡書紙張
    泛黃，邊緣有磨損殘缺的情形，紙質脆弱，若干筆跡有墨水
    暈開的情形，後段『黃淑』3枚印文暈開」、「62年讓渡書紙
    張泛黃，邊緣有磨損殘缺、蟲蛀的情形，紙質脆弱，其上『
    黃淑』、『黃陳雪娥』印文暈開」、「收據紙張泛黃，邊緣有
    磨損殘缺，有水漬、筆跡墨水暈開之情形」（見原審卷第20
    1頁），然上情充其量僅能認定該等文書自外觀觀察應非近
    期之物品；惟就61年讓渡書而言，係記載吳德成將系爭土地
    賣予黃淑使用之意旨，而黃淑再另以62年讓渡書將系爭土地
    賣予宋林雪使用，至於系爭收據部分，除另行參閱吳黃招治
    之戶籍謄本可以得知其為吳德成之配偶外（見原審卷第29頁
    ），別無任何字句提及吳德成及系爭土地，無法以之證明黃
    淑有讓與系爭債權之事實，故上開3份文書均未載明黃淑除
    讓與系爭土地使用權外，更有與宋林雪另行成立讓與系爭債
    權之合意，上訴人仍應就渠2人間如何有讓與系爭債權之合
    意乙節，負舉證責任。
　⒉另證人即61年讓渡書介紹人吳月裡於本院證稱：吳德成來找
    伊證明那塊地是吳德成在作的（指使用之意），伊從小就住
    在大觀路那邊，伊知道那塊地一直是吳德成在作的，伊只有
    讀3、4年日語，伊看不太懂國字，上面的吳月裡不是伊本人
    親簽的，伊有蓋手印，伊的意思只是可以證明吳德成一直在
    作那塊地，伊不知道讓渡書是記載吳德成要賣土地，也不知
    讓渡書的內容是何人所書寫，伊只知道都是吳德成在種菜等
    語（見本院卷一第250至251頁），則上訴人爰引證人吳月裡
    證稱伊有在61年讓渡書上蓋手印乙節，主張該文書形式上為
    真正，就除「『黃淑』二字劃除，並在旁填寫『宋林雪』之字樣
    」以外之記載部分，雖非全然無據，然證人吳月裡之參與程
    度，亦僅及於吳德成將系爭土地讓與黃淑使用之部分而已，
    至於黃淑於62年間再將系爭土地轉讓宋林雪使用一事，證人
    吳月裡顯未在場見聞，實無從證明係何人將61年讓渡書上之
    「黃淑」二字劃除，並在旁填寫「宋林雪」之字樣，亦不能
    證明黃淑是否確有將系爭債權讓與宋林雪之事實。上訴人固
    又聲請傳訊黃淑及其配偶即訴外人楊金興到庭說明關於62年
    讓渡書作成之相關經過等情，惟渠2人於上訴人為此項聲請
    前均已死亡（見本院卷一第373、397頁），自無從傳訊以明
    其情。
　⒊綜上，以61年讓渡書、62年讓渡書及系爭收據觀之，均無法
    證明黃淑與宋林雪間有何讓與系爭債權之合意，基於債之相
    對性原則，上訴人自不能本於黃淑與吳德成間之契約關係，
    直接請求吳德成之繼承人即被上訴人履行契約義務，或負擔
    債務不履行損害賠償責任，　
　㈣上訴人再以系爭公業曾寄發開會通知及住戶用地面積表予伊
    ，且另案拆屋還地訴訟已將系爭房屋乃吳德成輾轉出賣予宋
    林雪乙節列為不爭執事項，並對吳德成之繼承人為訴訟告知
    ，主張黃淑確有將系爭債權讓與宋林雪等情。惟另案拆屋還
    地訴訟所整理之不爭執事項僅有：「門牌號碼新北市○○區○○
    路0段000巷0號房屋坐落基地，乃吳德成輾轉出賣予宋品相
    之配偶宋林雪」等語（見原審卷第225頁、本院卷一第73頁
    ），亦即另案拆屋還地訴訟之兩造當事人（指上訴人與系爭
    公業）僅不爭執宋林雪乃輾轉買受系爭土地而交由上訴人使
    用之事實，並未提及黃淑此人之存在，更無由以此證明黃淑
    是否確有將系爭債權讓與宋林雪之合意；至於系爭公業寄發
    開會通知及住戶用地面積表予含上訴人在內之各土地占用人
    （見本院卷一第113、115頁），係意在以土地所有權人地位
    確認各該占用人居住使用土地之來源，並協商繳交地價稅及
    搬遷補償等事宜，核與宋林雪與黃淑間是否有讓與系爭債權
    之合意並無關連，是上訴人以上情主張黃淑有將系爭債權讓
    與宋林雪云云，洵難採認。
　㈤上訴人復主張黃淑自行將61年讓渡書上之「黃淑」二字劃除
    ，並在旁填寫「宋林雪」之字樣，可見黃淑已有將其對吳德
    成之讓渡書權利義務讓與宋林雪之意，且依社會通念，倘黃
    淑無意將其對吳德成之讓渡書權利義務讓與宋林雪，黃淑何
    須將61年讓渡書正本交予宋林雪，又若黃淑無意將其對吳德
    成之讓渡書權利義務讓與宋林雪者，豈非須自行負責履行相
    關契約義務，黃淑豈可能對己為不利而毫無利益之事等語（
    見本院卷二第62頁）。然查：
　⒈依一般不動產交易實務，於轉售未辦理保存登記、所有權登
    記之不動產時，由於欠缺地政機關之公示登記為權利表彰，
    故出賣人交付前手讓與文書之正本予買受人即屬證明權利存
    在之通常方法，上訴人既主張黃淑將系爭土地轉售予宋林雪
    使用，黃淑縱有交付61年讓渡書正本予宋林雪之舉，自有可
    能係意在證明其轉售之土地使用權確實存在，自不能單憑上
    訴人持有61年讓渡書正本乙節，逕認宋林雪除自黃淑處受讓
    系爭土地使用權外，黃淑另有讓與系爭債權予宋林雪之意。
　⒉又當事人之一方將其因契約所生法律上地位概括移轉於承受
    人者，乃屬契約承擔，此項承擔乃以承受契約當事人地位為
    標的之契約，亦即依法律行為所生之概括承受，而將由契約
    關係所發生之債權、債務及其他附隨的權利義務關係一併移
    轉，而單純債權讓與並不影響讓與人之法律上地位，與契約
    承擔係由承受人概括承受原契約當事人因契約所生之法律上
    地位不同。是上訴人前揭主張黃淑將61年讓渡書「權利義務
    」讓與宋林雪乙節，縱使確為黃淑自行將61年讓渡書上買受
    人「黃淑」二字刪除，並添註「宋林雪」之字樣，衡情已有
    使黃淑完全脫離61年讓渡書之權義關係，而轉以宋林雪取代
    黃淑為61年讓渡書買受人地位之用意，核其性質應評價為「
    契約承擔」，而非「債權讓與」。再者，契約承擔發生效力
    後，讓與人即脫離原有契約關係，契約之法律上地位即由他
    方當事人及承擔人繼續維持，故須得他方當事人之同意始生
    效力，非如債權讓與僅單純通知即可，而62年讓渡書原有記
    載「讓與人吳德成」字樣，惟遭人用筆劃除（見原審卷第21
    頁），可見吳德成並未參與黃淑將系爭土地轉售予宋林雪使
    用之經過，難認吳德成有同意宋林雪承擔黃淑之61年讓渡書
    買受人地位；又系爭收據之存在，僅能得知吳德成配偶吳黃
    招治有收取地基稅30元之事實，並無隻字提及與吳德成及系
    爭土地有關，亦難以此推認吳德成有同意宋林雪承擔黃淑之
    61年讓渡書買受人地位；至於上訴人於另案拆屋還地訴訟雖
    另提出由「吳儀」署名、內載「茲同意宋品相君在臺北縣○○
    市○○○段○○○○段地號壹號之南段坪數貳拾坪給宋品相君興建
    房屋屬實無訛」之同意書（見原審卷第307頁），然此業經
    另案查明系爭公業並無「吳儀」之派下員存在，上訴人亦未
    舉證證明該「吳儀」之人為有權代表系爭公業簽具同意書之
    事實（見本院卷一第75頁），自無從作為吳德成有同意宋林
    雪承擔黃淑之61年讓渡書買受人地位之證明。此外，上訴人
    復未提出其他事證以實其說，則其主張黃淑將61年讓渡書「
    權利義務」讓與宋林雪乙節，縱然屬實，亦難認為對於吳德
    成發生效力。
　㈥準此，上訴人本於61年、62年讓渡書及債權讓與之法律關係
    ，請求吳德成之繼承人即被上訴人應負債務不履行損害賠償
    責任，惟由其起訴意旨觀之，其係主張一手轉一手之土地使
    用權讓與契約，非為讓與債權請求權之債權讓與契約，基於
    債之相對性，上訴人自不得依據黃淑與吳德成間之契約關係
    ，直接請求吳德成之繼承人即被上訴人履行契約義務，或負
    擔債務不履行損害賠償責任；而上訴人事後改稱黃淑將系爭
    債權讓與宋林雪部分，並未舉證證明渠等有何債權讓與之合
    意，礙難採認；至於上訴人復主張黃淑將61年讓渡書「權利
    義務」讓與宋林雪乙節，核屬「契約承擔」，而非「債權讓
    與」，上訴人亦未舉證黃淑與宋林雪有此合意並為吳德成生
    前所同意，不生契約承擔效力，上訴人仍不得本於黃淑與吳
    德成間之契約關係，直接請求吳德成之繼承人即被上訴人履
    行契約義務，或負擔債務不履行損害賠償責任。是其請求被
    上訴人張錦城、張國焊、張立夫、張錦郎、張麗玉、吳宜璇
    、吳麗惠、李金村、李金波、李月嬌、李育昇、李佳蕙、李
    淑珍應於繼承吳德成之遺產範圍內，與被上訴人吳家瑞、張
    淑涵、劉珈伶、張淑琦、張家興、吳阿乖、吳秋松、吳秋吉
    、吳信興、韓明鶯、劉文修連帶給付1,749,951元，及自起
    訴狀繕本送達最後一位被上訴人翌日起至清償日止，按週年
    利率5%計算之利息，均為無理由，應予駁回。　　　
六、綜上所陳，上訴人依民法第226條第1項、第227條第1項準用
    給付不能規定及債權讓與、繼承之法律關係，請求被上訴人
    張錦城、張國焊、張立夫、張錦郎、張麗玉、吳宜璇、吳麗
    惠、李金村、李金波、李月嬌、李育昇、李佳蕙、李淑珍應
    於繼承吳德成之遺產範圍內，與被上訴人吳家瑞、張淑涵、
    劉珈伶、張淑琦、張家興、吳阿乖、吳秋松、吳秋吉、吳信
    興、韓明鶯、劉文修連帶給付1,749,951元，及自起訴狀繕
    本送達最後一位被上訴人翌日起至清償日止，按週年利率5%
    計算之利息，非屬正當，不應准許。從而原審所為上訴人敗
    訴之判決，於法並無不合，上訴意旨指摘原判決不當，求予
    廢棄改判，為無理由，應駁回其上訴。
七、本件事證已臻明確，兩造其餘之攻擊或防禦方法及所用之證
    據，經本院斟酌後，認為均不足以影響本判決之結果，爰不
    逐一論列，附此敘明。
八、據上論結，本件上訴為無理由，依民事訴訟法第385條第1項
    前段、第449條第1項、第78條，判決如主文。
中　　華　　民　　國　　111 　年　　3 　　月　　29　　日
                  民事第十四庭  
                        審判長法  官  蔡和憲
                              法  官  周群翔
                              法  官  周珮琦
正本係照原本作成。
如不服本判決，應於收受送達後20日內向本院提出上訴書狀，其
未表明上訴理由者，應於提出上訴後20日內向本院補提理由書狀
（均須按他造當事人之人數附繕本）上訴時應提出委任律師或具
有律師資格之人之委任狀；委任有律師資格者，另應附具律師資
格證書及釋明委任人與受任人有民事訴訟法第466 條之1第1項但
書或第2項所定關係之釋明文書影本。如委任律師提起上訴者，
應一併繳納上訴審裁判費。
中　　華　　民　　國　　111 　年　　3 　　月　　29　　日
                              書記官  強梅芳